最高法院刑事判決　　　　　　一○○年度台上字第六四○五號
上　訴　人　詹益鑫
選任辯護人　張績寶律師
上列上訴人因違反槍砲彈藥刀械管制條例案件，不服台灣高等法
院台中分院中華民國一００年九月十四日第二審更審判決（一０
０年度上更(一)字第一二五號，起訴案號：台灣台中地方法院檢察
署九十六年度偵字第六九一三、七四八七、九三九五、九三九六
、一九八五五、二一一三三號），提起上訴，本院判決如下：
    主  文
原判決撤銷，發回台灣高等法院台中分院。
    理  由
本件原判決撤銷第一審關於上訴人詹益鑫部分之科刑判決，改判
仍依想像競合犯之規定，從一重論處上訴人共同未經許可，販賣
可發射子彈具有殺傷力之槍枝罪刑（處有期徒刑八年，併科罰金
新台幣四十萬元，罰金如易服勞役，以新台幣三千元折算一日）
。固非無見。
惟查：（一）科刑之判決書，須將認定之犯罪事實詳予記載，然
後於理由逐一說明其憑以認定之證據，以使事實與理由兩相一致
，方為合法。原判決於事實欄認定上訴人販賣土造霰彈長槍一支
及霰彈五顆予洪旻宏；於理由內說明上訴人所為係犯槍砲彈藥刀
械管制條例第八條第一項之未經許可販賣槍枝、同條例第十二條
第一項未經許可販賣子彈罪，依刑法第五十五條規定之想像競合
犯從一重之販賣槍枝罪處斷；而於主文諭知共同未經許可，販賣
可發射子彈具有殺傷力之槍枝罪。然其並未於事實欄就上訴人所
販賣之槍枝、子彈，是否具有殺傷力詳予認定，事實已欠明確；
且於理由內亦僅說明：依內政部警政署刑事警察局鑑定結果，認
該霰彈長槍（槍枝管制編號0000000000號）係具擊發機構之木質
槍身與土造金屬槍管組合而成之土造霰彈槍，機械性能良好，可
擊發12 GAUGE制式霰彈，具殺傷力，有該局出具之民國九十六年
四月四日刑鑑字第0960039315號槍彈鑑定書可據等旨；就上訴人
販賣之霰彈則未說明認定具有殺傷力所憑之依據，遽論以未經許
可販賣子彈罪，尚嫌失據。又本件王宏愷放置在南投市○○路九
○九巷十二號後方草叢經警查獲之物，除霰彈長槍一支外，並有
霰彈三顆（見南投縣警察局第0000000000號偵查卷第十八、三十
六頁），原判決於理由並採洪旻宏於偵查中證稱：「我在農曆年
前一個星期把一把散（霰）彈槍及三顆子彈用袋裝交給王宏愷保
管，這就是今天扣到的袋子」等語為證據。然上開刑事警察局九
十六年四月四日刑鑑字第0960039315號槍彈鑑定書鑑定結果另以
：送鑑霰彈槍子彈三顆，認均係12 GAUGE制式霰彈，經檢視底火
皿均具撞擊痕跡，其中壹顆並發現換裝鉛丸情形，全數經實際試
射，其中貳顆，可擊發，認具殺傷力，餘壹顆，無法擊發，認係
不發彈等語（九十六年度偵字第九三九五號卷第十六、十七頁）
。依該鑑定結果，則上訴人販賣予洪旻宏之五顆霰彈，是否均具
有殺傷力？即非無疑。此攸關法律之適用，自應釐清，原審未予
查究明白，遽行判決，亦嫌速斷。（二）刑罰法令關於沒收之規
定，可分為職權沒收及義務沒收。職權沒收係指法律規定與犯人
及犯罪有關之物品得為沒收時，法院於宣告主刑時，仍得依職權
斟酌決定之，學理上稱為「相對沒收」。義務沒收則係指法律規
定與犯人及犯罪有關之物品應予沒收時，法院即有義務依法宣告
沒收，學理上稱為「絕對沒收」。本件查獲上訴人販賣之槍枝屬
違禁物，依刑法第三十八條第一項第一款、第二項之規定，不問
屬於行為人與否，沒收之，為上開義務沒收之情形。因屬於依法
應沒收之物，雖於共犯或共同被告之判決中已諭知沒收，仍應於
本案對上訴人宣告沒收。原判決僅於理由中載稱：另扣案之霰彈
長槍一支，係違禁物，業已依刑法第三十八條第一項第一款規定
，於同案被告王宏愷所犯寄藏槍枝罪部分，諭知沒收，附予敘明
云云。而未對上訴人宣告沒收，即有判決不適用法則之違背法令
。上訴意旨指摘原判決不當，即非全無理由，應認原判決有撤銷
發回之原因。
據上論結，應依刑事訴訟法第三百九十七條、第四百零一條，判
決如主文。
中    華    民    國  一○○  年   十一   月   十七   日
                      最高法院刑事第三庭
                          審判長法官  林  永  茂  
                                法官  蘇  振  堂  
                                法官  林  秀  夫  
                                法官  林  立  華  
                                法官  蔡  國  在  
本件正本證明與原本無異
                                      書  記  官  
中    華    民    國  一○○  年  十一    月  二十二  日
                                                      K